臺灣臺北地方法院刑事判決　　　　　 99年度交簡上字第240號
上　訴　人
即　被　告　陳萬得
上列上訴人即被告因業務過失傷害案件，不服本院中華民國99年
10月1日98年度北交簡字第401號第一審刑事簡易判決（聲請簡易
處刑案號：99年度調偵字第296 號），提起上訴，本院管轄之第
二審合議庭判決如下：
    主  文
原判決撤銷。
陳萬得從事業務之人，因業務上之過失傷害人，處有期徒刑參月
，如易科罰金，以新臺幣壹仟元折算壹日。
    事  實
一、陳萬得係營業用小客車司機，為從事駕駛業務之人，於民國
    九十八年五月十八日晚間十一時許，駕駛車牌號碼五九七－
    EL號營業用小客車，沿臺北市中山區○○○路東往西方向行
    駛時，行經長安西路與長安西路一九巷二弄交岔路口前時，
    本應注意轉彎車應讓直行車先行，且依當時天晴、夜間有照
    明，柏油路面乾燥、無缺陷，無障礙物、視距良好，並無不
    能注意之情事，竟疏未注意轉彎車應讓直行車先行，即貿然
    右轉，適有同向後方之趙皓柔騎乘車牌號碼九一二－BAL 號
    重型機車搭載林思婷至該路段，趙皓柔所騎乘上開機車遂撞
    擊陳萬得所駕駛上開車輛右側之車身，使趙皓柔騎乘之上開
    機車左側車身倒地，致趙皓柔受有胸部頓挫傷小腿開放性傷
    口、肘之表淺損傷、小腿之表淺損傷及足之表淺損傷之傷害
    。陳萬得於肇事後尚未被有偵查犯罪職權之公務員發覺前，
    向前往車禍現場處理之警員江清泉自首肇事，並接受裁判。
二、案經趙皓柔訴由臺北市政府警察局中山分局報請臺灣臺北地
    方法院檢察署檢察官偵查後聲請簡易判決處刑。
    理  由
一、按傳聞法則之重要理論依據，在於傳聞證據未經當事人之反
    對詰問予以核實，乃予排斥，惟若當事人已放棄對原供述人
    之反對詰問權，於法院審判時表明同意該等傳聞證據可作為
    證據，基於證據資料愈豐富，愈有助於真實發現之理念，並
    貫徹刑事訴訟法修法加重當事人進行主義之精神，確認當事
    人對於證據能力有處分權之制度，傳聞證據經當事人同意做
    為證據，法院認為適當者，亦得為證據。另當事人於調查證
    據時，對於傳聞證據表示「沒有意見」，而未於言詞辯論終
    結前聲明異議，應視為已有將該等傳聞證據採為證據之同意
    ，此刑事訴訟法第一百五十九條之五定有明文。本案被告陳
    萬得於本院審理程序中已表示對卷內人證、書證、物證之證
    據能力均無意見，本院審理時，被告對被告以外之人於審判
    外之陳述之證據能力並未表示意見，迄本院言詞辯論終結前
    ，被告亦未爭執本案證據之證據能力，依刑事訴訟法第一百
    五十九條之五第二項之規定，應視為被告已同意本案相關之
    傳聞證據均可做為證據，本院斟酌本案卷內之證據並非非法
    取得，亦無證明力明顯過低之情形，且經本院於審判期日依
    法進行證據之調查、辯論，被告於訴訟上之程序權，已受保
    障，前揭各該證據，均得採為證據。
二、訊據被告固坦承於上揭時、地與趙皓柔所騎乘之上開機車發
    生車禍等情，惟矢口否認有何業務過失傷害犯行，並辯稱：
    伊沒有過失，是因為趙皓柔騎太快才會撞到伊所駕駛之車云
    云。惟查：
  (一)被告係營業用小客車司機，於九十八年五月十八日晚間十一
    時許，駕駛車牌號碼五九七－EL號營業用小客車，沿臺北市
    中山區○○○路東往西方向行駛，至與長安西路一九巷二弄
    交岔路口前時，與同向後方搭載林思婷之告訴人趙皓柔所騎
    乘車牌號碼九一二－BAL 號重型機車發生撞擊，告訴人受有
    胸部頓挫傷小腿開放性傷口、肘之表淺損傷、小腿之表淺損
    傷及足之表淺損傷之傷害等情，業據證人即告訴人趙皓柔證
    述詳實（見臺灣臺北地方法院檢察署九十九年度偵字第二五
    ○號卷第六頁至第七頁、九十九年度調偵字第二九六號卷第
    四頁），復有馬偕紀念醫院診斷證明書、道路交通事務現場
    圖、道路交通事故調查報告表(一)、(二)、現場照片等件附卷可
    按（見上開偵字第二五○號卷第一一頁、第一四頁、第一八
    頁至第一九頁、第二二頁至第三○頁），且為被告所不否認
    ，是上揭事實，首堪認定。
  (二)被告固以前情置辯，然查依證人即告訴人趙皓柔於警詢及偵
    查中均證稱：伊於九十八年五月十八日晚間十一時許，騎乘
    車號九一二－BAL 號重機車，沿長安西路由東往西行至長安
    西路一九巷二弄口前，一輛同向車號五九七－EL號計程車忽
    然右轉，導致伊機車前車頭撞擊計程車右前車頭板金，造成
    伊機車往前滑倒在地，因而受傷等語（見上開偵字第二五○
    號卷第六頁至第七頁、九十九年度調偵字第二九六號卷第四
    頁），爰審酌證人趙皓柔前後均一致證稱當天係因被告行駛
    至長安西路一九巷二弄口前忽然右轉，因而致其撞擊被告所
    駕駛之上開計程車等語，足見證人上開證述騎乘上揭機車撞
    擊被告所駕駛計程車之過程，確為其親身經歷，堪以採信。
    再佐以卷附道路交通事故現場圖（見上開偵字第二五○號卷
    第一四頁），觀諸該現場圖內所繪製之上開計程車位置，被
    告駕駛之上開計程車右車頭之位置已轉向至長安西路一九巷
    二弄口，且已超越該方向長安西路之邊線，依該車頭停止之
    位置，被告顯應為右轉方向無訛，被告雖辯稱係因見前方有
    乘客欲靠邊云云，然斯時如被告欲駕駛上開計程車靠邊搭載
    乘客，則被告所駕駛之上開計程車車頭應不致於呈現右轉狀
    態，且已超過長安西路路邊邊線；況且，依據現場處理警員
    江清泉所製作之交通事故談話紀錄表，被告當天製作談話紀
    錄時已供稱「我車沿長安西路東往西方向右轉一九巷二弄，
    有打右側方向燈，我轉彎時...。」等語（見上開偵字第二
    五○號卷第一六頁），經審酌上開紀錄表係發生車禍當場所
    製作，被告於斯時應係對於車禍如何發生、駕車欲往何處最
    為清楚知悉，亦即被告當時應無托詞之虞，據上可知，被告
    於上揭時地，確係欲右轉長安西路一九巷二弄，而非如其嗣
    後所辯稱要搭載前方過交岔路口之乘客，換言之，被告上揭
    所辯，委不足採。
  (三)另觀諸卷附員警製作道路交通事故補充資料表、車損照片（
    見上開偵字第二五○號卷第一五頁、第二二頁至第三○頁）
    ，系爭機車車損情況為前擋泥板撞痕、左側車身刮地痕、左
    後視鏡斷裂，及系爭機車倒地方向為朝左側倒地，以及系爭
    計程車右後車輪飾條及右前輪圈撞痕等情（見上開偵字第二
    五○號卷第一五頁、第二五頁至第三○頁），是二車碰撞點
    為系爭機車前輪處，與系爭計程車右側車身，堪以認定。又
    觀諸卷附道路交通事故現場圖（見上開偵字第二五○號卷第
    一四頁），告訴人騎乘之上開機車刮地痕起點為系爭計程車
    右側車身處延伸至靠近長安西路一九巷二弄口，倘被告駕駛
    上開計程車右轉時確有讓告訴人騎乘之上開機車先行，則告
    訴人騎乘之上開機車應不至於撞擊被告駕駛之計程車；況，
    被告於偵查中亦供稱：因為天色暗沒有注意右後方向來車等
    語（見上開偵字第二五○號卷第三七頁），顯見被告於上揭
    時地駕駛上開計程車欲右轉長安西路一九巷二弄交岔路口時
    ，並未注意右後方來車，僅打右轉燈隨即右轉，始致告訴人
    騎乘機車煞車不及而撞擊倒地無訛。
  (四)按汽車行駛至交岔路口，轉彎車應讓直行車先行。道路交通
    安全規則第一百零二條第一項第七款定有明文。被告駕駛上
    開計程車行經本件事故發生地點，依前揭規定本負有注意之
    義務。查案發當時天晴、夜間有照明，柏油路面乾燥、無缺
    陷，無障礙物、視距良好，有前揭道路交通事故調查報告表
    (一)足佐。觀諸車禍現場圖及案發現場照片，被告所駕駛上開
    計程車行經長安西路與長安西路一九巷二弄口右轉，於斯時
    行車狀況良好之情形下，行經交岔路口，若確有讓直行車先
    行，應不致與告訴人騎乘之上開機車發生撞擊。惟被告竟疏
    未注意及此，貿然行駛，致告訴人閃避不及，而以其所騎乘
    之上開機車前輪葉子板上方處，撞擊被告所駕駛之計程車右
    側車身，致告訴人人車倒地，足認被告之駕駛行為有過失無
    誤，況本案車禍事故經送請臺北市行車事故鑑定委員會鑑定
    ，鑑定結果認定：「一、陳萬得駕駛五九七－EL號計程車：
    又轉彎未注意右後方來車。（肇事主因）二、趙皓柔騎乘九
    一二－BAL號普通重型機車：涉嫌行經閃光號誌路口未減速
    慢行（自稱時速不超過五十公里）。（肇事次因）」等情，
    亦有臺北市交通事件裁決所九十九年十二月二十二日北市裁
    鑑字第○九九四二五一○○○○號函所附鑑定意見書一份在
    卷可考（見本院卷第二六頁至第二九頁），益徵被告確有過
    失行為甚明。另被告雖一再辯稱：告訴人車速過快，係告訴
    人騎乘系爭機車撞上伊云云；然查，告訴人是否車速過快部
    分，與被告案發當日之駕駛行為是否為過失駕駛行為部分無
    涉，亦無解於被告過失責任，是被告該部分辯解亦無足採。
    而告訴人因本件交通事故，受有胸部頓挫傷小腿開放性傷口
    、肘之表淺損傷、小腿之表淺損傷及足之表淺損傷之傷害，
    復有馬偕紀念醫院診斷證明書一份附卷足佐（見上開偵字第
    二五○號卷第一四頁）。足認被告之過失行為與告訴人之傷
    害結果間，具有相當因果關係。
  (五)綜上，本案事證明確，被告過失傷害犯行，堪以認定，應依
    法論科。
三、本件被告係營業計程車司機，業據其供明在卷（見上開偵字
    第二五○號卷第八頁），是被告為從事駕駛業務之人至明。
    核被告所為，係犯刑法第二百八十四條第二項前段之業務過
    失傷害罪。又被告於車禍發生後隨即向前來處理車禍事宜之
    警員江清泉自首坦承肇事，接受裁判，復有臺北市○○○○
    ○道路交通事故肇事人自首情形紀錄表一紙在卷可證（見上
    開偵字第二五○號卷第二一頁），係對於未經發覺之罪自首
    而受裁判，爰依刑法第六十二條前段之規定，減輕其刑。
四、原審以事證明確，應予論罪科刑，固非無見，惟被告於車禍
    發生後隨即向前來處理車禍事宜之警員江清泉自首坦承肇事
    ，應依法減輕其刑，而被告於偵查及原審審理時雖坦承犯行
    ，然嗣後於本院審理時矢口否認犯行，並飾詞狡辯，犯後態
    度不佳，毫無悔意，原審對此未予審酌，且漏未適用刑法第
    六十二條前段自首減刑之規定，難認妥適，被告提起上訴，
    仍執陳詞，否認犯罪，固無可採，惟原判決既有上開可議之
    處，應由本院將原判決撤銷改判。爰審酌被告素行尚稱良好
    ，其駕駛行為為肇事主因，告訴人所受傷害情形，兼衡迄未
    賠償告訴人俾彌平己行滋生之損，及事後否認犯行，飾詞圖
    卸，態度不佳，毫無悔意等一切情狀，量處如主文所示之刑
    ，並諭知易科罰金之標準。
據上論斷，應依刑事訴訟法第四百五十五條之一第三項、第三百
六十九條第一項前段、第三百六十四條、第二百九十九條第一項
前段，刑法第二百八十四條第二項前段、第六十二條前段、第四
十一條第一項前段，刑法施行法第一條之一第一項、第二項前段
，判決如主文。
本案經檢察官文家倩到庭執行職務。
中    華    民    國  100     年    3     月    8     日
                  刑事第十八庭  審判長法  官  彭慶文
                                      法  官  陳思帆
                                      法  官  林玉蕙
以上正本證明與原本無異。
不得上訴。
                                書記官  陳怡君
中    華    民    國   100    年    3     月     8    日
附錄本案論罪科刑法條
中華民國刑法第284條
（過失傷害罪）
因過失傷害人者，處 6 月以下有期徒刑、拘役或 5 百元以下罰
金，致重傷者，處1年以下有期徒刑、拘役或5百元以下罰金。
從事業務之人，因業務上之過失傷害人者，處 1 年以下有期徒刑
、拘役或1 千元以下罰金，致重傷者，處 3 年以下有期徒刑、
拘役或2千元以下罰金。